【裁判字號】    89,自,555
【裁判日期】    891002
【裁判案由】    傷害
【裁判全文】
臺灣臺中地方法院刑事判決                          八十九年度自字第五五五號
    自  訴  人  庚○○
    代  理  人  乙○○
    被      告  甲○○
    被      告  戊○○
    被      告  丁○○
右列被告因傷害案件，經自訴人提起自訴，本院判決如左：
    主  文
甲○○、戊○○共同傷害人之身體，各處拘役拾日，如易科罰金，均以參佰元折算壹
日。
丁○○無罪。
    事  實
一、甲○○與戊○○為母女關係，因甲○○之子陳木賓與庚○○之子林煜庭發生車禍
    ，陳木賓送醫後因胃潰瘍穿孔引起泛腹膜炎、敗血症休克死亡，甲○○與戊○○
    認陳木賓係因車禍致死，庚○○及其夫乙○○認陳木賓死亡結果非車禍原因所致
    ，並已賠償甲○○、丁○○夫妻，甲○○夫妻同意撤回對林煜庭之傷害告訴，惟
    事後反悔，雙方因此產生嚴重對立，民國八十九年六月二十七日下午四時三十分
    許，乙○○告訴甲○○等妨害自由案件偵查庭開庭，庚○○在臺灣台中地方法院
    檢察署法警室前等候乙○○之際，甲○○與戊○○仍對庚○○及其家人心生不滿
    ，乃共同基於傷害之犯意聯絡，出手毆打庚○○，致庚○○因而受有左眼眶瘀腫
    傷二ｘ一公分、一ｘ一公分，左腕瘀腫傷一ｘ一公分，右肘瘀腫傷一ｘ０．五公
    分，右手背瘀腫傷一ｘ一公分，左手腕瘀腫傷三ｘ一公分，前胸瘀腫傷六ｘ五公
    分等傷害。
二、案經自訴人庚○○提起自訴。
    理  由
一、訊據被告甲○○、戊○○對於右揭時地因前開原因與自訴人互相對立，並發生爭
    執等事實坦承不諱，惟矢口否認有何傷害犯行，均辯稱：當日自訴人先拉扯戊○○頭髮，其後二人互相拉扯，甲○○欲將二人拉開，並未傷害自訴人云云。經查
    被告戊○○坦承與自訴人發生拉扯等語，又自訴人受有前開傷害乙事，亦有診斷
    證明書附卷可稽；再證人即法警己○○到庭證稱：伊聽聞有人在拉扯即前往查看
    ，因時間已久記不清楚，伊見二個女生在拉扯，當時年紀較小者站在旁邊，未看
    到男的，發生地點有監視，但並無錄影等語。查證人己○○到現場時見二個女生
    在拉扯，而年紀較小者即戊○○站在一旁，因此被告甲○○若僅將戊○○與自訴
    人拉開，焉會於法警到庭時，仍與自訴人互相拉扯﹖足徵被告甲○○亦有毆打自
    訴人無誤。又按正當防衛係對於現在不正之侵害防衛自己或他人之權利者而言，
    若告訴人與被告口角互毆彼此成傷，不能証明何人先行侵害，自不得主張正當防
    衛，最高法院十七年上字第六八六號著有判例可資參照。查被告戊○○雖抗辯係
    自訴人先拉其頭髮，才與自訴人發生拉扯云云，惟被告二人均未提出有利證據供
    本院查證，本院亦查無證據證明自訴人有何先行傷害被告行為，戊○○自不得執
    此主張其傷害行為有正當性。另法警己○○已證述事發現場並無錄影，因此自訴
    人請求本院向臺灣台中地方法院檢察署函調錄影帶，核無必要，附此敘明。綜上
    所陳，被告甲○○及戊○○上開所辯，不足採信，其犯行堪以認定。
二、核被告甲○○及戊○○二人所為，均係犯刑法第二百七十七條第一項之傷害罪。
    被告二人就前開犯行，有犯意聯絡及行為分擔，為共同正犯。爰審酌被告甲○○
    、戊○○因陳木賓之死亡原因與自訴人間互有岐見而發生衝突，雙方均未能互相
    忍讓靜待判決結果，反而衍生妨害自由、公然侮辱、傷害及損害賠償等訴訟，經
    被告二人自承明確，並有前案紀錄在卷可稽，被告甲○○與戊○○犯後仍否認犯
    行，惟念甲○○、戊○○因感於陳木賓死亡心情難平復，自訴人所受之傷害程度
    非重，被告二人與自訴人迄仍無法捐棄成見等一切情狀，各量處如主文所示之刑
    ，並均諭知易科罰金之折算標準。
三、自訴意旨另以：被告丁○○於前揭時地，與被告甲○○、戊○○共同傷害自訴人
    ，因認被告丁○○涉犯刑法第二百七十七條第一項傷害罪嫌云云。按犯罪事實應
    依證據認定之，無證據不得推定其犯罪事實，刑事訴訟法第一百五十四條定有明
    文。訊據被告丁○○否認有何傷害犯行，辯稱：伊見戊○○與自訴人拉扯，將二
    人拉開，並未傷害自訴人等語。經查自訴人自陳，戊○○與甲○○開完偵查庭見
    僅伊一人，戊○○即拉伊頭髮，甲○○毆打伊前胸，丁○○走過來自伊左側抓伊
    手臂等語，因此係戊○○、甲○○先傷害自訴人後，丁○○始到達。又法警己○○據報前往處理糾紛時，僅見二個女生在拉扯，未見丁○○，經證人己○○證述
    明確，已如前述，是證人己○○之證詞無法遽以認定丁○○有傷害自訴人行為。
    另證人即臺灣台中地方法院檢察署義工丙○○證稱：伊聽到吵雜聲，見有人打在
    一起，伊未細看誰打誰，即請法警將之拉開，因離事發日已一段時間，在場人有
    何人已不記得等語。是證人丙○○之證詞亦無從證明丁○○有何傷害犯行。參以
    丁○○果有傷害自訴人犯意及犯行，焉會僅有拉自訴人手臂行為﹖是被告丁○○
    所辯，尚可採信。因此既查無其他證據足以證明被告丁○○有傷害自訴人犯行，
    自難繩以被告該罪責。此外，本院復查無其他積極證據足資證明被告丁○○有何
    犯行，自應為無罪之諭知。
據上論斷，應依刑事訴訟法第三百四十三條、第二百九十九條第一項前段、第三百零
一條第一項，刑法第二十八條、第二百七十七條第一項、第四十一條，罰金罰鍰提高
標準條例第一條前段、第二條，判決如主文。
中      華      民      國      八十九      年    十    月    二        日
                                        法  官  林郁婷
右正本證明與原本無異。
如不服本判決，應於送達後十日內向本院提出上訴狀 （須附繕本） ，上訴於台灣高
等法院台中分院。
                                        書記官
中      華      民      國      八十九      年    十    月    二        日
附錄論罪科刑法條：刑法第二百七十七條第一項：傷害人之身體或健康者，處三年以
下有期徒刑、拘役或一千元以下罰金。


司法院資訊處製作；財團法人民間司法改革基金會備份。
